臺灣桃園地方法院刑事判決
111年度交簡上字第254號
上  訴  人  臺灣桃園地方檢察署檢察官 
被      告  劉俊宏



上列上訴人因被告公共危險案件，不服本院於中華民國111年6月
7日111年度壢交簡字第1072號第一審刑事簡易判決（聲請簡易判
決處刑案號：111年度偵字第17759號），提起上訴，本院管轄之
第二審之合議庭判決如下：
    主    文
上訴駁回。
　　事實及理由
一、審理範圍：
　　本案係在民國111年8月1日繫屬本院第二審合議庭，應適用
    現行刑事訴訟法第348條規定判斷上訴範圍。原審判決後，
    被告並未上訴，檢察官不服提起上訴，其上訴書僅載明不服
    原審判決關於累犯之認定及應加重其刑之理由，有上訴書在
    卷可查，可見上訴範圍僅針對原審判決「刑」之部分上訴，
    依現行刑事訴訟法第348條第3項規定及其修法理由，本院自
    僅就原判決關於刑之部分審理，至於未表明上訴之原判決關
    於犯罪事實、所犯法條（罪名）等其餘部分則非本院審判範
    圍，均依原審判決之記載（如附件）。
二、檢察官上訴意旨略以：　
 ㈠ 按刑法第47條第1項「受徒刑之執行完畢，或一部之執行而赦
    免後，五年以內故意再犯有期徒刑以上之罪者，為累犯」，
    乃立法者就累犯成立要件之規定，並未經司法院釋字第775
    號解釋宣告違憲，法官仍應適用。
 ㈡ 雖最高法院刑事大法庭於111年4月27日作成110年度台上大字
    第5660號裁定（下稱系爭裁定），其主文為：「被告構成累
    犯之事實及應加重其刑之事項，均應由檢察官主張並具體指
    出證明之方法後，經法院踐行調查、辯論程序，方得作為論
    以累犯及是否加重其刑之裁判基礎。」等語，然大法庭裁定
    性質屬於中間裁定，其拘束力僅針對「提案庭提交之案件」
    ，不及於其他訴訟案件，且累犯之成立與如何加重一節，向
    來得由法院依職權判斷，實務操作上並無窒礙，縱使肯認「
    系爭裁定」主文見解，亦難推導出一旦檢察官未能就被告構
    成累犯之事實及應加重其刑之事項，主張並具體指出證明之
    方法時，即應對被告為有利之認定。而長久以來法院實務所
    廣泛採用以認定被告是否成立累犯之「臺灣高等法院被告前
    案紀錄表」，應屬刑事訴訟法第159條之4第1款所稱「除顯
    有不可信之情況外，公務員職務上製作之紀錄文書、證明文
    書。」之情形，而具有證據能力，實務上亦持肯定見解而予
    以援用。於釋字第775號解釋公布之後，法院依該解釋理由
    第3項「科刑資料之調查」揭示之意旨，由檢察官指出證明
    方法、由法院因適用法律規定之需而曉諭檢察官提出或依職
    權提示卷內被告前案紀錄表，次由被告表示意見，再由法院
    審酌全部調查結果為成立與否之判斷，當屬易行，且無違法
    (至是否依累犯規定加再重其刑，乃後述效果之範疇)。若摒
    棄實務上夙採原則上無爭議之前案紀錄表，再要求檢察官就
    成立累犯之事實負舉證之責及提出與被告前執行案件之相關
    執行資料，無異徒增訴訟上不必要之事項，治絲益棼之結果
    ，反有礙於訴訟經濟之要求（「系爭裁定」林勤純法官不同
    意見書參照）。從而，檢察官以法務部提供之「刑案資料查
    註紀錄表」或者以「臺灣高等法院被告前案紀錄表」作為證
    明被告成立累犯之方法，已達「系爭裁定」主文之要求，核
    無疑義。倘若法院認為前開二種紀錄表證明被告為累犯之證
    明力未臻足備，自得依檢察官聲請或依職權調閱相關前案執
    行卷宗以資佐證，並由法院踐行調查、辯論程序後援為判決
    之基礎。是以「系爭裁定」參、一、（三）所示：「檢察官
    單純空泛提出被告前案紀錄表，尚難認已具體指出證明方法
    而謂盡其實質舉證責任。」見解，參諸上開說明，容有誤會
    ，亦乏通案之拘束效力。
 ㈢ 就成立累犯者如何加重其刑部分，林勤純法官不同意見書亦
    闡明：「成立累犯者，其『犯罪行為人之品行』與法定刑『是
    否加重』、『如何加重(加重比例)」關係，為決定『處斷刑』上
    下界限時所考量之要素之一。而法院於科刑時援用『犯罪行
    為人之品行』、刑法第57條其他各款等事項並審酌其他一切
    情狀為決定輕重之標準，『犯罪行為人之品行』，則屬決定『
    宣告刑』之量刑因子。雖同為『犯罪人之品行』，然於『處斷刑
    』、『宣告刑』之作用，似不相同。而法院對於累犯成立與加
    重，關係到法定刑之變動，正確與否，屬法律適用有無違法
    之判斷。第一審檢察官對法院違法判決，本有依法提起上訴
    請求上級審法院糾錯救濟之權利，若因法院未（或錯誤）認
    定累犯且將被告前科紀錄列為量刑審酌事項之一，即認檢察
    官不得以法院就被告前科紀錄關於累犯適用部分不當為由提
    起上訴，是否對檢察官職權行使增加法律所無之限制，似有
    疑義。」等語綦詳，是累犯之刑度加重，與刑法第57條所列
    各項量刑因子實難斷然割裂，法院於科刑時原應就檢察官所
    提出之累犯加重事由，交互參酌被告於個案中所具有之量刑
    因子予以統籌量定，以求量刑衡平妥適。
 ㈣ 本案檢察官已聲請簡易判決處刑書之犯罪事實及所犯法條欄
    內具體指出被告構成累犯之事實及應加重其刑之理由，並檢
    附被告提示簡表、刑案資料查註紀錄表、矯正簡表，將之與卷
    內臺灣高等法院被告前案紀錄表相互比對，以足作為認定被
    告構成累犯及應加重其刑之證明方法，原審無視檢察官已有
    所主張並提出證明，逕認檢察官未盡舉證責任，顯非妥適，
    爰請撤銷原判決，另為適當合法之判決。
三、 駁回上訴之理由：
 ㈠ 按刑事訴訟法第161條第1項規定：「檢察官就被告犯罪事實
    ，應負舉證責任，並指出證明之方法。」此為檢察官就被告
    有罪事實應負實質舉證責任之概括性規定，非謂除有罪事實
    之外，其他即可不必負舉證責任。此一舉證責任之範圍，除
    犯罪構成事實（包括屬於犯罪構成要件要素之時間、地點、
    手段、身分、機會或行為時之特別情狀等事實）、違法性、
    有責性及處罰條件等事實外，尚包括刑罰加重事實之存在及
    減輕或免除事實之不存在。累犯事實之有無，雖與被告是否
    有罪無關，然係攸關刑罰加重且對被告不利之事項，為刑之
    應否為類型性之加重事實，就被告而言，與有罪、無罪之問
    題有其相同之重要性（包括遴選至外役監受刑、行刑累進處
    遇、假釋條件等之考量），自應由檢察官負主張及實質舉證
    責任。又依司法院釋字第775號解釋理由書所稱：法院審判
    時應先由當事人就加重、減輕或免除其刑等事實，指出證明
    方法等旨，申明除檢察官應就被告加重其刑之事實負舉證責
    任外，檢察官基於刑事訴訟法第2條之客觀注意義務規定，
    主張被告有減輕或免除其刑之事實，或否認被告主張有減輕
    或免除其刑之事實，關於此等事實之存否，均應指出證明之
    方法。是以，法院於審酌被告是否適用累犯規定而加重其刑
    時，訴訟程序上應先由檢察官就前階段被告構成累犯之事實
    ，以及後階段應加重其刑之事項，主張並具體指出證明方法
    後，法院才需進行調查與辯論程序，而作為是否加重其刑之
    裁判基礎。前階段構成累犯事實為檢察官之實質舉證責任，
    後階段加重量刑事項為檢察官之說明責任，均應由檢察官分
    別負主張及具體指出證明方法之責。倘檢察官未主張或具體
    指出證明方法時，可認檢察官並不認為被告構成累犯或有加
    重其刑予以延長矯正其惡性此一特別預防之必要，且為貫徹
    舉證責任之危險結果所當然，是法院不予調查，而未論以累
    犯或依累犯規定加重其刑，即難謂有應調查而不予調查之違
    法（最高法院110年度台上字第5660號判決參照）。
 ㈡ 次按證據以其是否由其他證據而生，可區分為原始證據及派
    生證據。被告前案紀錄表、刑案資料查註紀錄表係由司法、
    偵查機關相關人員依憑原始資料所輸入之前案紀錄，並非被
    告前案徒刑執行完畢之原始證據，而屬派生證據。鑑於直接
    審理原則為嚴格證明法則之核心，法庭活動藉之可追求實體
    真實與程序正義，然若直接審理原則與證據保全或訴訟經濟
    相衝突時，基於派生證據之必要性、真實性以及被告之程序
    保障，倘當事人對於該派生證據之同一性或真實性發生爭執
    或有所懷疑時，即須提出原始證據或為其他適當之調查（例
    如勘驗、鑑定），以確保內容之同一、真實；惟當事人如已
    承認該派生證據屬實，或對之並無爭執，而法院復已對該派
    生證據依法踐行調查證據程序，即得採為判斷之依據（最高
    法院111年度台上字第3143號判決參照）。
 ㈢ 經查：
  1.檢察官於聲請簡易判決處刑書犯罪事實載明「劉俊宏前因公
    共危險案件，經臺灣桃園地方法院以107年度壢交簡字第186
    0號判決判處有期徒刑4月確定，於民國108年7月17日執行完
    畢」等旨，並提出刑案資料查註紀錄表附於偵查卷為證。檢
    察官上訴後，公訴檢察官復提出臺灣桃園地方檢察署檢察官
    執行指揮書、執行筆錄、臺灣桃園地方檢察署繳納罰金通知
    單及檢察官釋票為證，並非單純空泛提出被告之前案紀錄而
    已，足見檢察官就被告構成累犯之事實，已為主張且具體指
    出證明方法。且被告上開執行紀錄，經本院審理時依法調查
    及辯論，被告經合法傳喚無正當理由未到庭，自不待其陳述
    而為審理，依據前開說明，自得採為判斷之依據，足認被告
    確係於其前案受徒刑之執行完畢後，5年以內故意再犯本件
    有期徒刑以上之罪，依刑法第47條第1項之規定，構成累犯
    。
  2.參酌司法院大法官釋字第775號解釋意旨，法院就符合累犯
    要件之被告，仍應以其是否有其特別惡性或對刑罰反應力薄
    弱等事由，妥適審酌被告所犯前後數罪間，關於前案之性質
    、前案徒刑之執行完畢情形、再犯之原因、兩罪間之差異、
    主觀犯意所顯現之惡性及其反社會性等情，綜合判斷各別被
    告有無因加重本刑致生所受刑罰超過其所應負擔罪責之情形
    ，裁量是否加重最低本刑。本件檢察官於聲請簡易判決處刑
    書僅記載「請參照大法官會議釋字第775號解釋意旨及刑法
    第47條之規定，審酌依累犯之規定加重其刑」，亦即檢察官
    僅請法院參考累犯事實資料自行審酌，並未具體說明被告有
    何特別惡性及對刑罰反應力薄弱之情事，故原審判決認檢察
    官就被告應否加重刑度之事項（例如：是否具有特別惡性及
    對刑罰反應力薄弱等節）未予具體指明，而檢察官上訴後，
    於本院審理時，亦未就上開情事予以指明，法院自無從依職
    權對被告為應依累犯規定加重其刑之不利認定。
 ㈣ 綜上，依本案聲請簡易判決處刑書之記載及附具之刑案資料查
    註紀錄表，可認檢察官已指明被告具有累犯事實與證據，公
    訴檢察官於本院審理時並為主張及實質舉證，原審判決未依
    刑法第47條第1項規定論以累犯，容有未合。惟被告雖合於
    累犯之要件，然是否依累犯規定加重其刑，聲請簡易判決處
    刑書僅記載「請參照大法官會議釋字第775號解釋意旨及刑
    法第47條之規定，審酌依累犯之規定加重其刑」，並未指明
    被告有何特別惡性及對刑罰反應力薄弱等事由，本院認被告
    無依累犯規定加重其刑之必要，則原審判決認檢察官未就被
    告累犯應加重其刑之事項具體指出證明方法，無依累犯規定
    加重其刑，並無違誤。原審判決於理由內說明其量刑事由，
    並將被告構成累犯之前科、素行資料，列為刑法第57條第5
    款所定「犯罪行為人之品行」之審酌事項，對被告所應負擔
    之罪責予以充分評價，量處之刑核屬妥適，檢察官以原審未
    對被告論以累犯為由提起上訴，雖有理由，應屬無害於量刑
    結果之瑕疵，無撤銷之必要，仍予維持，檢察官提起之上訴
    ，應予駁回。
據上論斷，依刑事訴訟法第455條之1第1項、第3項、第368條、
第371條、第373條，判決如主文。
本案經檢察官楊挺宏聲請簡易判決處刑暨提起上訴，檢察官林奕
瑋到庭執行職務。
中　　華　　民　　國　　111 　年　　12　　月　　21　　日
           刑事第十二庭    審判長法　官　張宏任
　　　　　                       法  官  曾淑君
　　　　　                       法  官  徐雍甯
以上正本證明與原本無異。
不得上訴。
   　　　　　　　　　　　　　　　書記官　楊宇國
中　　華　　民　　國　　111 　年　　12　　月　　22　　日



附件：
臺灣桃園地方法院刑事簡易判決
111年度壢交簡字第1072號
聲  請  人  臺灣桃園地方檢察署檢察官
被　　　告　劉俊宏　男　(民國00年0月0日生)
　　　　　　　　　　身分證統一編號：Z000000000號
　　　　　　　　　　住○○市○○區○○路0號4樓
　　　　　　　　　　居桃園市○○區○○○街00巷0號2樓
上列被告因公共危險案件，經檢察官聲請以簡易判決處刑（111
年度偵字第17759號），本院判決如下：
    主  文
劉俊宏駕駛動力交通工具而有吐氣所含酒精濃度達每公升零點二
五毫克以上情形，處有期徒刑伍月，併科罰金新臺幣參萬元，有
期徒刑如易科罰金，罰金如易服勞役，均以新臺幣壹仟元折算壹
日。
    事實及理由
一、本案犯罪事實及證據，除犯罪事實欄一前科之記載應予刪除
    外，其餘均引用檢察官聲請簡易判決處刑書之記載（如附件
    ）。
二、核被告劉俊宏所為，係犯刑法第185條之3第1項第1款之駕駛
    動力交通工具而有吐氣所含酒精濃度達每公升0.25毫克以上
    情形之罪。又參酌最高法院110年度台上大字第5660號裁定
    意旨，聲請人就被告構成累犯應加重其刑事項，未具體指出
    證明之方法，本院無從裁量是否因累犯而應加重其刑，但被
    告之前科素行仍得依「犯罪行為人之品行」為量刑審酌因素
    。
三、爰以行為人之責任為基礎，審酌醉態駕駛行為除嚴重危害交
    通公共安全外，更對他人生命、身體造成重大威脅，業經政
    府屢次宣導切勿酒後駕車，並漸次提高刑責規定，以維護人
    民生命、身體法益，廣為社會大眾所知曉，顯見酒駕對用路
    人可能造成之危害非輕，然被告竟於服用酒類後，仍貿然駕
    駛機車上路，除危及己身安危，亦罔顧公眾往來之交通安全
    ，並對其他用路人生命、身體及財產造成相當程度之潛在危
    險，且為警到場處理測得吐氣所含酒精濃度達每公升0.28毫
    克等情，於本案更因酒精之作用影響下造成注意力、判斷力
    均降低而肇事，幸未釀致被害人羅星蘭受傷，實應予非難；
    另斟酌依卷附臺灣高等法院被告前案紀錄表所示，本案係被
    告第4次酒後駕車，竟猶不知警惕，仍於前案執行完畢後復
    任意酒後駕駛動力交通工具，顯然視刑事法律禁止酒後駕車
    之規範於無物，素行不佳；復酌以被告尚知坦承犯行之犯後
    態度，兼衡其於警詢中自述職業為工等一切情狀，量處如主
    文所示之刑，並諭知有期徒刑易科罰金、罰金易服勞役之折
    算標準，以資懲儆。
五、應依刑事訴訟法第449條第1項前段、第3項、第454條第2項
    ，刑法第185條之3第1項第1款、第41條第1項前段、第42條
    第3項前段，刑法施行法第1條之1第1項，逕以簡易判決處刑
    如主文。
六、如不服本判決，應於判決送達後20日內，向本院提出上訴狀
    ，上訴於本院第二審合議庭（應附繕本）。
本案經檢察官楊挺宏聲請簡易判決處刑。
中    華    民    國   111    年     6    月     7    日
                  刑事第一庭  法  官  林述亨
以上正本證明與原本無異。
如不服本判決，應於判決送達後20日內向本院提出上訴狀（應附
繕本）。
　　　　　　　　　　　　　　　書記官　黃甄智　　　　　　
中　　華　　民　　國　　111 　年　　6 　　月　　8 　　日
附錄本案論罪科刑法條
中華民國刑法第185條之3第1項
駕駛動力交通工具而有下列情形之一者，處3年以下有期徒刑，
得併科30萬元以下罰金：
一、吐氣所含酒精濃度達每公升零點二五毫克或血液中酒精濃度
    達百分之零點零五以上。
二、有前款以外之其他情事足認服用酒類或其他相類之物，致不
    能安全駕駛。
三、服用毒品、麻醉藥品或其他相類之物，致不能安全駕駛。

附件：
臺灣桃園地方檢察署檢察官聲請簡易判決處刑書　
                                    111年度偵字第17759號
　　被　　　告　劉俊宏　男　36歲（民國00年0月0日生）
　　　　　　　　　　　　住○○市○○區○○路0號4樓
　　　　　　　　　　　　居桃園市○○區○○○街00巷0號2樓
　　　　　　　　　　　　國民身分證統一編號：Z000000000號
上列被告因公共危險案件，業經偵查終結，認為宜聲請以簡易判
決處刑，茲將犯罪事實及證據並所犯法條分敘如下：
　　　　犯罪事實
一、劉俊宏前因公共危險案件，經臺灣桃園地方法院以107年度
    壢交簡字第1860號判決判處有期徒刑4月確定，於民國108年
    7月17日執行完畢。詎其仍不知悔改，自111年3月3日下午4
    時許起至同日晚間6時30分許止，在桃園市中壢區附近之光
    明公園內飲用酒類，明知飲酒後已達不得駕駛動力交通工具
    之程度，仍基於酒後駕駛動力交通工具之犯意，於飲畢後自
    該處騎乘並搭載劉科汶之車牌號碼000-000號普通重型機車
    離去。嗣於同日晚間6時32分許，行經桃園市中壢區中央西
    路2段與新明路交岔路口，因酒後操控力不佳，不慎與由羅
    星蘭駕駛之車牌號碼000-0000號普通重型機車發生碰撞（幸
    無人受傷）。經警獲報前往處理，並於同日晚間6時42分許
    ，測得其吐氣所含酒精濃度達每公升0.28毫克。　　　
二、案經桃園市政府警察局中壢分局報告偵辦。
　　　　證據並所犯法條
一、上揭犯罪事實，業據被告劉俊宏於警詢及偵查中坦承不諱，
    核與證人劉科汶、羅星蘭於警詢時證述情節相符，並有桃園
    市政府警察局中壢分局中壢交通中隊道路交通事故當事人酒
    精測定紀錄表、桃園市政府警察局舉發違反道路交通管理事
    件通知單、桃園市政府警察局中壢分局道路交通事故現場圖
    、道路交通事故調查報告表㈠㈡各1份及現場照片在卷可稽，
    被告犯嫌堪以認定。
二、核被告所為，係犯刑法第185條之3第1項第1款之公共危險罪
    嫌。又查被告前有如犯罪事實欄所載之論罪科刑及執行情形
    ，有本署刑案資料查註紀錄表1份附卷可憑，其於徒刑執行
    完畢5年內，故意再犯本件有期徒刑以上之罪，為累犯，請
    參照大法官會議釋字第775號解釋意旨及刑法第47條之規定
    ，審酌依累犯之規定加重其刑。
三、依刑事訴訟法第451條第1項聲請逕以簡易判決處刑。
　　此　致
臺灣桃園地方法院
中　　華　　民　　國 　 111　　年　　5  　月　　15　　日
　　　　　　　　　　　　　     檢 察 官 楊 挺 宏
本件證明與原本無異
中　　華　　民　　國 　 111　　年　　5  　月　　19　　日
　　　　　　　　　　　　　     書 記 官 李 純 慧
附記事項：
本件係依刑事訴訟法簡易程序辦理，法院簡易庭得不傳喚被告、
輔佐人、告訴人、告發人等出庭即以簡易判決處刑；被告、被害
人、告訴人等對告訴乃論案件如已達成民事和解而要撤回告訴或
對非告訴乃論案件認有受傳喚到庭陳述意見之必要時，請即另以
書狀向簡易法庭陳述或請求傳訊。
參考法條：
刑法第185條之3第1項第1款
駕駛動力交通工具而有下列情形之一者，處 3 年以下有期徒刑
，得併科 30 萬元以下罰金：
一、吐氣所含酒精濃度達每公升零點二五毫克或血液中酒精濃度
    達百分之零點零五以上。
二、有前款以外之其他情事足認服用酒類或其他相類之物，致不
    能安全駕駛。
三、服用毒品、麻醉藥品或其他相類之物，致不能安全駕駛。
因而致人於死者，處 3 年以上 10 年以下有期徒刑，得併科 2
百萬元以下罰金；致重傷者，處 1 年以上 7 年以下有期徒刑，
得併科 1 百萬元以下罰金。
曾犯本條或陸海空軍刑法第 54 條之罪，經有罪判決確定或經緩
起訴處分確定，於十年內再犯第 1 項之罪因而致人於死者，處
無期徒刑或 5 年以上有期徒刑，得併科 3 百萬元以下罰金；致
重傷者，處 3 年以上 10 年以下有期徒刑，得併科 2 百萬元以
下罰金。